【裁判字號】    90,上易,2076
【裁判日期】    901231
【裁判案由】    就業服務法
【裁判全文】
臺灣高等法院高雄分院刑事判決          九十年度上易字第二七六號
    上訴人  台灣高雄地方法院檢察署檢察官
    被  告  乙○○
            丙○○
右上訴人因被告等違反就業服務法案件，不服臺灣高雄地方法院九十年度易字第二五
九０號中華民國九十年九月二十四日第一審判決（起訴案號：臺灣高雄地方法院檢察
署八十九年度偵字第二一六八一號），提起上訴，本院判決如左：
      主      文
上訴駁回。
      理      由
一、公訴意旨略以：被告乙○○於民國八十八年七月間，經主管機關行政院勞工委員
    會許可，聘僱印尼籍外國勞工DWISETYOWATI在其高雄市鼓山區柴山九十一號住處
    擔任家庭監護工工作，詎其竟未經主管機關許可，自八十八年七月十五日起，指
    使DWISETYOWATI在前開處所另以其父丙○○為負責人之龍哥小吃部，擔任洗碗、
    打雜等工作，而丙○○亦未經主管機關許可而留用之。嗣於八十九年八月十八日
    二十時許，DWISETYOWATI在上述處所洗碗、打雜時為警查獲，因認被告乙○○所
    為，係違反就業服務法第五十三條第二款規定，以本人名義聘僱外國人為他人工
    作；被告丙○○所為，係違反就業服務法第五十三條第三款規定，未經許可留用
    他人所申請聘僱之外國人，二人均涉犯同法第五十八條第一項前段之罪嫌。
二、按犯罪事實應依證據認定之，無證據不得推定其犯罪事實；又不能證甲被告犯罪
    者，應諭知無罪之判決，刑事訴訟法第一百五十四條、第三百零一條第一項分別
    定有甲文。本件訊據被告乙○○固不否認聘僱DWISETYOWATI擔任家庭監護工工作
    等情；被告丙○○亦不否認確有叫DWISETYOWATI在龍哥小吃部洗碗等情，惟均堅
    決否認有何違反就業服務法犯行，被告蔡鵬辯稱：聘僱DWISETYOWATI是為照顧祖
    父蔡清圳，月薪新臺幣（下同）一萬八千元，由伊給付，並不知DWISETYOWATI有
    幫忙洗碗，被告丙○○則辯稱：只是在照顧伊父親蔡清圳之餘，順便叫DWISETYO
    WATI洗碗，並沒有另外付薪水給她等語。
三、經查：
  (一)按就業服務法第五十三條第二款「以本人名義聘僱外國人為他人工作」之規範意
    旨，係對於本無聘僱外國人需要之人卻以其名義聘僱外國人為他人工作，欺瞞主
    管機關對僱主身分之認定，違法情節較為嚴重，故依第五十八條處以刑事罰，至
    同法第五十三條第四款「指派所聘僱之外國人從事申請許可以外之工作」之規範
    意旨，係對於本有聘僱外國人需要之人，卻指派所聘僱之外國人從事申請許可以
    外之工作，其違法情節較為輕微，故依第六十二條第一項處以行政罰，八十六年
    度臺灣高等法院檢察署暨所屬各級法院檢察署法律座談會結論可資參酌。本件DW
    ISETYOWATI係被告乙○○經主管機關許可聘僱，在其高雄市鼓山區柴山九十一號
    住處從事家庭監護工工作，居留期限至九十年七月十四日止，有行政院勞工委員
    會八十九年勞職外字第０二二０八四六號函所附之外勞詳細資料查詢單及中華民
    國外僑居留證影本一紙在卷可稽，而DWISETYOWATI於八十八年七月十五日入境後
    ，確有在高雄市鼓山區柴山九十一號照顧中風之證人蔡清圳，並由被告乙○○給
    付薪資一萬八千元，被告丙○○並未另外給付薪水等節，除經DWISETYOWATI於警
    訊及偵查時證述屬實外，證人蔡清圳亦於原審命高雄縣警察局鳳山分局員警到其
    住處即高雄市鼓山區柴山九十一號訊問時，證述無訛，核與被告二人所辯情節相
    符，故被告乙○○聘僱DWISETYOWATI即有其需要及正當性，且實際在高雄市鼓山
    區柴山九十一號從事家庭監護工工作，並非無聘僱外國人需要之人，欺瞞主管機
    關聘僱外國人，自無適用就業服務法第五十三條第二款餘地。至被告乙○○雖於
    警訊時自承DWISETYOWATI有在設於同址之龍哥小吃部洗碗及打雜，惟此僅涉及被
    告乙○○是否違反就業服務法第五十三條第四款「指派所聘僱之外國人從事申請
    許可以外之工作」之規定，應由主管機關依同法第六十二條第一項處以行政罰之
    問題，併予指甲。
  (二)又按就業服務法第五十三條之所以區分「聘僱」與「留用」者，係因立法院於八
    十年七月一日審議該法草案時，為使立法周延，咸認對於「本法施行前聘僱外國
    人之雇主，未於立法施行後依本法相關規定申請許可而仍繼續聘僱」者，亦宜加
    以規範，爰於「聘僱」外另增「留用」文字，故就業服務法第五十三條規定所稱
    之「聘僱」，係指雇主於本法施行前並未僱用外國人，而於本法施行後始有僱用
    行為而言，至同條所稱之「留用」，則係指雇主於本法施行前即已僱用外國人，
    而於本法施行後尚繼續其僱用行為而言，此經行政院勞工委員會就該法之立法意
    旨說甲函復臺灣高等法院，有該會八十三年十一月十日台八十三勞職業字第七五
    一二○號可考。本件DWISETYOWATI係就業服務法施行後，被告乙○○於八十八年
    七月間所聘僱，並非受聘於被告丙○○，已如前述，故依前開見解，在被告丙○
    ○與DWISETYOWATI無主僱或主從關係情形下，其同意DWISETYOWATI在看護蔡清圳
    之餘於同址之龍哥小吃部洗碗及打雜，即與就業服務法第五十三條第三款「留用
    」之定義不相符合。公訴人認被告丙○○所為係違反就業服務法第五十三條第三
    款未經許可留用他人所申請聘僱之外國人，並涉犯同法第五十八條第一項前段之
    罪嫌，似稍有誤會。
四、綜上所述，本件被告二人所為，既分別與就業服務法第五十三條第二款、第三款
    有間，此外，復查無其他積極證據，足認被告二人有何公訴人所指之違反就業服
    務法犯行，揆諸首揭法條規定，應認被告二人之犯罪，尚屬不能成立。則原審所
    為被告二人無罪之諭知，並無不當。公訴人上訴意旨，仍執：按就業服務法第五
    十三條第二款規定之「以本人名義為聘僱外國人為他人工作」，應包含該以本人
    名義聘僱之外國人除為自己工作外，亦為他人工作之情形在內。次按就業服務法
    第五十三條第一款「留用」，非以有償之僱用關係為要件，應包含有償與無償在
    內，且亦不限於雇主於本法施行前即已僱用外國人，而於本法施行後尚繼續其僱
    用行為，亦包含雇主於本法施行後，始未經許可，留用外國人在內。則被告乙○
    ○應係違反就業服務法第五十三條第二款規定，犯有同法第五十八條第一項前段
    之罪嫌，另被告丙○○應係違反就業服務法第五十三條第三款，犯有同法第五十
    八條第一項前段之罪嫌，即均應堪予認定等詞，指摘原判決不當，經核難認有理
    由，應予駁回。
據上論斷，應依刑事訴訟法第三百六十八條，判決如主文。
本案經檢察官邱榮藏到庭執行職務。
中    華    民    國         九十       年     十二     月    三十一    日
                              臺灣高等法院高雄分院刑事第三庭
                                  審判長法官  周賢銳
                                        法官  陳中和
                                        法官  謝宏宗
右正本證甲與原本無異。
不得上訴。
                                      書記官  王秀娟
中    華    民    國        九十一      年      一月      三      日
                                                                      Ｈ


司法院資訊處製作；財團法人民間司法改革基金會備份。
